臺灣高等法院刑事裁定
111年度毒抗字第255號
抗  告  人  
即  被  告  陳智宏


                    (現在法務部○○○○○○○○強制戒治）                    
上列抗告人即被告因聲請施以強制戒治案件，不服臺灣新北地方
法院111年度毒聲字第174號，中華民國111年2月17日裁定（聲請
案號：臺灣新北地方檢察署111年度毒偵緝字第180號、111年度
聲戒字第31號），提起抗告，本院裁定如下：
    主  文
抗告駁回。
    理  由
一、原裁定意旨略以：抗告人即被告甲○○前因施用第二級毒品案
    件，經原審法院以110年度毒聲字第1220號裁定送觀察、勒
    戒後，認有繼續施用毒品之傾向，有法務部○○○○○○○○民國11
    1年2月7日函所附有無繼續施用毒品傾向評估標準紀錄表暨
    證明書各1份附卷可稽，爰依毒品危害防制條例第20條第3項
    、第2項後段之規定，令入戒治處所強制戒治，其期間為6個
    月以上，至無繼續強制戒治之必要為止，但最長不得逾1年
    等語。
二、抗告意旨略以：勒戒處所評估被告有繼續施用毒品傾向，僅
    憑心理師3至5分鐘之詢問，且以被告之前案紀錄做為觀察勒
    戒評估分數標準表之加分依據，惟自110年3月新法施行後，
    觀察勒戒或強制戒治執行完畢後為不起訴處分，心理師以此
    為依據認定被告有繼續施用傾向，對被告實屬不公，又被告
    過去所犯前案皆已執行完畢，如再將前科列入觀察勒戒評分
    之依據，有失公允，為此請求撤銷原裁定，重新評估云云。
三、按觀察、勒戒後，檢察官或少年法院（地方法院少年法庭）
    依據勒戒處所之陳報，認受觀察、勒戒人有繼續施用毒品傾
    向者，檢察官應聲請法院裁定或由少年法院（地方法院少年
    法庭）裁定令入戒治處所強制戒治，其期間為6個月以上，
    至無繼續強制戒治之必要為止，但最長不得逾1年，毒品危
    害防制條例第20條第2項定有明文。　　
四、經查：
　㈠被告經原審以111年度毒聲字第221號裁定送觀察、勒戒後，
    法務部○○○○○○○○以其前科紀錄與行為表現、臨床評估及社會
    穩定度等綜合判斷後，其靜態及動態因子合計為63分，認為
    有繼續施用毒品傾向乙節，有本院被告前案紀錄表、法務部
    ○○○○○○○○111年2月7日北所衛字第11113000220號函暨檢附之
    有無繼續施用毒品傾向證明書、有無繼續施用毒品傾向評估
    標準紀錄表附卷可稽（見111年度毒偵緝字第180號卷【下稱
    毒偵緝卷】第35至37頁）。準此，原審依毒品危害防制條例
    第20條第2項後段規定，裁定被告令入戒治處所強制戒治，
    經核並無違誤。
　㈡被告雖以上情置辯。惟查：
　⒈有無繼續施用毒品傾向之評估標準，並非完全以受勒戒人勒
    戒後之結果為準，勒戒前之各種情況，仍應作為評估依據。
    依勒戒處所評分說明手冊規定，係以「前科紀錄與行為表現
    」、「臨床評估」及「社會穩定度」3項合併計算分數，每
    一大項皆有靜態因子與動態因子。先以靜態因子分數評分，
    靜態因子分數總分在60分（含）以上為「有繼續施用毒品傾
    向」；60分以下，與動態因子分數相加，如果總分在60分（
    含）以上，為「有繼續施用毒品傾向」，故有無繼續施用毒
    品傾向，係依具體個案之臨床實務及相關事證等情綜合判定
    ，有其相當之專業依據及標準。被告於執行觀察、勒戒期間
    ，經法務部○○○○○○○○附設勒戒處所評分結果，認：①前科紀
    錄與行為表現部分合計為35分【毒品犯罪相關司法紀錄「4
    筆」計10分，首次毒品犯罪年齡為「21-30歲」計5分，有其
    他犯罪相關紀錄「6筆」計10分，入所時尿液毒品檢驗「多
    重毒品反應」計10分，上開4項靜態因子合計為35分；所內
    行為表現為「無」計0分，上開動態因子計0分】；②臨床評
    估部分合計為28分【多重毒品濫用「有、種類：海洛因、安
    非他命」計10分，合法物質濫用「有、種類：菸」計2分，
    使用方式為「無注射使用」計0分，使用年數「超過1年」計
    10分，上開4項靜態因子合計為22分；精神疾病共病（含反
    社會人格）經評定為「無」計0分，臨床綜合評估（含病識
    感、動機、態度、就醫意願）評定為「重度」計6分，上開2
    項動態因子合計為6分】；③社會穩定度部分合計為0分【工
    作「全職工作：灌漿工作」0分，家人藥物濫用「無」計0分
    ，上開2項靜態因子合計為0分；入所後家人是否訪視為「有
    」，計0分，出所後與家人同住計為0分，上開2項動態因子
    合計為0分】。以上①至③之總分合計為63分，故評定為「有
    繼續施用毒品傾向」等情，有前揭勒戒處所有無繼續施用毒
    品傾向證明書、有無繼續施用毒品傾向評估標準紀錄表可憑
    （見毒偵緝卷第36至37頁），且上開結論確係適用一致性、
    普遍性、客觀性評估標準所為之判斷，由形式上觀察，亦無
    擅斷或濫權等明顯不當之情事，自得資為判斷被告有無繼續
    施用毒品傾向之證明。
　⒉又法務部○○○○○○○○附設勒戒處所人員評估被告是否有繼續施
    用毒品傾向，係以「毒品犯罪相關司法紀錄」、「首次毒品
    犯罪年齡」、「其他犯罪相關紀錄」、「入所時尿液毒品檢
    驗」、「所內行為表現」、「物質使用行為」、「合法物質
    濫用」、「使用方式」、「使用年數」、「精神疾病共病（
    含反社會人格）」、「臨床綜合評估（含病識感、動機、態
    度、就醫意願）」、「工作」、「家庭」等靜態因子、動態
    因子綜合評估，為具有醫學專業所得之結論；前揭評估將被
    告之「毒品犯罪相關司法紀錄」及社會穩定度等動態、靜態
    之項目列為評分項目，乃因彼此側重之面向不同，並非同指
    一事，俱屬評估受觀察、勒戒人有無繼續施用毒品可能性之
    重要指標，而法務部因應修法後法律及實務見解之變動，邀
    集衛生福利部及學者專家研議而於110年3月26日公布修訂後
    之評估標準，復將上開評分項目之計分設有合理上限（上限
    5分至10分不等），業已降低各評分項目所可能造成之過度
    影響，故將此列為評分項目，與檢視被告有無戒斷毒品目的
    之達成間具有實質合理關聯，並無違公平性或過度評價之虞
    。況被告前於95年及103年間分別因施用毒品案件，經原審
    法院裁定令入勒戒處所觀察、勒戒後，因認有繼續施用毒品
    之傾向，復經法院裁定令入戒治處所施以強制戒治，有本院
    被告前案紀錄表在卷可考，及至本件施用毒品之際仍未戒除
    毒癮，可見其對毒品之依賴甚深，自須耗費較長之時間進行
    戒治，以助其戒絕毒癮，當無就被告前科紀錄有何過度或重
    複評價之虞。是以對於被告之評估有無繼續施用毒品之傾向
    ，並非僅以其犯罪前科為唯一標準，而係綜合前揭各項指標
    為評估，被告既經矯正機關及醫療人員之專業評估具毒品依
    賴性，顯見其有繼續施用毒品之傾向無疑。
　⒊從而，被告徒憑己意，爭執本件認定其有繼續施用傾向之評
    估標準，指摘原裁定不當云云，均無可採。
五、綜上所述，原審依檢察官聲請，依毒品危害防制條例第20條
    第2項後段規定，裁定被告令入戒治處所施以強制戒治，其
    期間為6個月以上，至無繼續強制戒治之必要為止，但最長
    不得逾1年，於法並無不合。被告提起抗告，為無理由，應
    予駁回。
據上論斷，依刑事訴訟法第412條，裁定如主文。
中　　華　　民　　國　　111 　年　　3 　　月　　23　　日
                  刑事第二十一庭審判長法　官　林怡秀
                              　　    法　官　蔡羽玄
                              　      法　官　胡宜如
以上正本證明與原本無異。
不得再抗告。
                                      書記官　黃芝凌
中　　華　　民　　國　　111 　年　　3 　　月　　23　　日